臺灣高等法院民事判決　　　　　　　　　　93年度訴字第83號
原　　　告　庚○○
　　　　　　戊○○
　　　　　　　　　　　　8號
　　　　　　己○○
　　　　　　　　　　　　之7
　　　　　　甲○○
　　　　　　丙○○
　　　　　　乙○○
共　　　同
訴訟代理人　許明桐律師
複代理人　　毛仁全律師
被　　　告　丁○○
　　　　　　三陽汽車貨運股份有限公司
上　一　人
法定代理人　邱美娟
上列當事人間因侵權行為損害賠償事件，本院於94年 3月30日言
詞辯論終結，判決如下：
    主  文
被告應連帶給付原告庚○○新臺幣 178,879元，原告戊○○新臺
幣242,272元，原告甲○○、丙○○、乙○○各新臺幣120,000元
及均自93年11月2日起至清償日止，按年息5%計算之利息。
原告其餘之訴及假執行之聲請均駁回。
訴訟費用由被告連帶負擔14%，餘由原告負擔。
    事  實
甲、原告方面：
一、聲明：
    被告應連帶給付原告庚○○新台幣（下同）1,323,368元、
    原告戊○○1,214,240元、原告己○○800,000元、原告甲○
    ○800,000元、原告丙○○800,000元、原告乙○○800,000
    元，並均自民國93年11月2日起至清償日止按年息5%計算之
    利息。並願供擔保聲請宣告假執行。
二、陳述：
  (一)被告丁○○係三陽汽車貨運股份有限公司（下稱三陽公司）
    靠行曳引車司機，於民國92年6月4日上午，駕駛車牌號碼：
    ＧＯ─九六六號曳引車載運木板等貨物，沿台六十六線道公
    路，由桃園縣大溪鎮往平鎮市（東往西）方向行駛，於同日
    10時55分許，行經桃園縣平鎮市○○○○○道與洪圳路設有
    行車管制號誌（紅綠燈）之交岔路口前，為雙向六車道，中
    心分向安全島內側車道，限速時速50公里以下路段，應注意
    行車速度不得超過該路段每小時50公里之時速限制，且依當
    時晴天、日間自然光、柏油路面乾燥無缺陷、視距良好、無
    障礙物等，並無不能注意情事，仍竟疏未注意，貿然以時速
    70公里以上之速度且闖越紅燈，疾馳通過該路口，適原告庚
    ○○之夫胡瑞峰所騎乘車牌號碼：ＨＺＷ─一○一號重型機
    車，沿洪圳路由龍岡往龍潭方向行駛，在洪圳路穿越台六十
    六線道駛入前揭交岔路口，被丁○○所駕駛曳引車衝撞上，
    胡瑞峰人車倒地，造成身體多處嚴重損傷及骨折，引起神經
    性休克當場死亡。丁○○所涉刑事過失致死部分，業經庚○
    ○訴由檢察官提起公訴，經本院判處有期徒刑八月在案。
  (二)被告丁○○駕車超速、闖紅燈肇致車禍，致被害人胡瑞峰死
    亡，顯有過失，已構成侵權行為，被告三陽公司為丁○○之
    僱用人，應負連帶責任。原告分別為被害人之配偶、子女，
    自得請求如下之損害賠償︰
    1.喪葬費：原告戊○○支出胡瑞峰之喪葬費414,240元。
    2.扶養費：
      原告庚○○ (30年4月27日出生)為胡瑞峰（ 27年年8月23
      日出生）之配偶，於胡瑞峰在92年6月4日死亡時，原告庚
      ○○為62歲，不能維持生活而無謀生能力，依法有受胡瑞
      峰扶養之權利，而依九十年台閩地區 (男性、女性) 簡易
      生命表，原告庚○○有平均餘命 20.18年，惟胡瑞峰死亡
      時為65歲，只有平均餘命15年 (即180月)，故原告庚○○
      得受扶養之期間應以胡瑞峰之平均餘命期間 (180月)為準
      。另依行政院主計處編製之中華民國台灣地區國民所得統
      計摘要，所列 92年平均每人民間消費支出為281,014元，
      亦即每月消費支出額為 23,418元NULL《計算式︰281,014
      ÷12=23,418元（元以下四捨五入）》，以此為計算本件
      扶養費之標準，依月別單利複式霍夫曼公式，扣除中間利
      息，並扣除其他扶養義務人所應負擔之扶養義務部分(原
      告庚○○有五名子女，胡瑞峰應負擔原告庚○○之扶養義
      務為六分之一)，原告庚○○得請求523,368元[計算式︰
      23,418元 (每月得受扶養金額)x 134.00000000 (180 之
      霍夫曼係數)÷6(被害人應負擔之扶養義務為六分之一)=5
      23,368元。
    3.精神慰撫金︰
      原告庚○○中年喪偶，無依無靠，極為寂廖悽涼，原告戊
      ○○、己○○、甲○○、丙○○、乙○○頓失愛父，精神
      痛苦自屬非輕，爰各請求八十萬元之精神慰撫金。
    4.以上總計原告各得請求金額為：庚○○ 1,323,368元、戊
      ○○1, 1,214,240元、己○○800,000元、甲○○800,000
      元、丙○○800,000元、乙○○800,000元。
乙、被告方面：
  一被告三陽公司經合法通知，未於言詞辯論期日到場，亦未提
    出書狀作何聲明或陳述。
  二被告丁○○部分：
  一、聲明：原告之訴及假執行之聲請均駁回。
  二、陳述：
      系爭車禍之發生主因為胡瑞峰闖紅燈，被告當時時速為六
      、七十公里左右，被告沒有將胡瑞峰拖行，係因胡瑞峰連
      人帶車鑽到曳引車底下，刑事部分，被告已上訴最高法院
      尚未確定。被告對喪葬費沒有意見，車禍發生誠屬不幸，
      被告願意將曳引車賣掉賠原告八十萬元，加上保險理賠一
      百二十萬元共二百萬元與原告和解，原告不同意，其要求
      四、五百萬元之賠償，實不合理等語置辯。
    理  由
一、被告三陽汽車貨運股份有限公司未於言詞辯論期日到場，核
    無民事訴訟法第 386條所列各款情形，依原告之聲請，由其
    一造辯論而為判決。
二、原告主張：被告丁○○係三陽公司靠行曳引車司機，於92年
    6月4日上午，駕駛車牌號碼：ＧＯ─九六六號曳引車載運木
    板等貨物，沿台六十六線道公路，由桃園縣大溪鎮往平鎮市
    （東往西）方向行駛，於同日10時55分許，行經桃園縣平鎮
    市○○○○○道與洪圳路設有行車管制號誌（紅綠燈）之交
    岔路口前，為雙向六車道，中心分向安全島內側車道，限速
    時速50公里以下路段，應注意、能注意、疏未注意，貿然超
    速疾馳通過該路口，適被害人胡瑞峰所騎乘車牌號碼：ＨＺ
    Ｗ─一○一號重型機車，沿洪圳路由龍岡往龍潭方向行駛，
    在洪圳路穿越台六十六線道駛入前揭交岔路口，被丁○○所
    駕駛曳引車衝撞上，胡瑞峰人車倒地，造成身體多處嚴重損
    傷及骨折，引起神經性休克當場死亡。丁○○所涉刑事過失
    致死部分，經本院刑事庭判處有期徒刑八月，丁○○提起上
    訴，案未確定之事實，為丁○○所自認，並經本院93年度交
    上訴字第 137號刑事判決所認定。原告雖另主張被告時速為
    70公里以上且闖紅燈云云；然，依本院刑事判決書之認定，
    闖紅燈者係胡瑞峰，而丁○○之時速約為六、七十公里，此
    外，原告復未舉證證明其上開主張為真，是就系爭車禍之發
    生，胡瑞峰貿然闖紅燈進入路口，其與有過失，洵堪認定。
三、按「受僱人因執行職務，不法侵害他人之權利者，由僱用人
    與行為人連帶負損害賠償責任。」民法第188條第1項前段定
    有明文。又「目前在台灣經營交通事業之營利私法人，接受
    他人靠行（即出資人以該交通公司之名義購買車輛，並以該
    公司名義參加營運），而向該靠行人（即出資人）收取費用
    ，以資營運者，比比皆是，此為週知之事實。是該靠行之車
    輛，在外觀上既屬該交通公司所有，乘客又無從分辨該車輛
    是否他人靠行營運者，則乘客於搭乘時，祇能從外觀上判斷
    該車輛係某交通公司所有，該車輛之司機即係受僱為該交通
    公司服勞務。按此種交通企業，既為目前台灣社會所盛行之
    獨特經營型態，則此種交通公司，即應對廣大乘客之安全負
    起法律上之責任。蓋該靠行之車輛，無論係由出資人自行駕
    駛，或招用他人合作駕駛，或出租，在通常情形，均為該交
    通公司所能預見，苟該駕駛人係有權駕駛（指非出自偷竊或
    無權占有後所為之駕駛），在客觀上似應認其係為該交通公
    司服勞務，而應使該交通公司負僱用人之責任，方足以保護
    交易之安全。」（最高法院77年度台上字第 665號裁判參照
    ）。被告丁○○靠行於三陽公司，原告主張三陽公司應負僱
    用人之連帶賠償責任，於法有據。
四、按「因故意或過失不法侵害他人之權利者，負損害賠償責任
    。」「不法侵害他人致死者，對於支出醫療費及增加生活上
    需要之費用或殯葬費之人，亦應負損害賠償責任。被害人對
    於第三人負有法定扶養義務者，加害人對於該第三人亦應負
    損害賠償責任。」「不法侵害他人致死者，被害人之父、母
    、子、女及配偶，非財產上之損害，亦得請求賠償相當之金
    額。」民法第 184條、第192條、第194條，分別定有明文。
    茲所應審酌者，為原告所得請求被告賠償之金額，爰分述如
    下：
  (一)喪葬費：
    原告戊○○主張支出胡瑞峰之喪葬費 414,240元，業據戊○
    ○提出合約明細表為證，被告丁○○對此事實自認，三陽公
    司受合法通知，於言詞辯論期日不到場，亦未提出準備書狀
    爭執，此部分之請求，自應准許。
  (二)扶養費：
    1.原告庚○○（30年4月27日出生）主張為胡瑞峰（27年8月
      23日出生）之配偶，於胡瑞峰92年6月4日死亡時，庚○○
      為62歲，不能維持生活而無謀生能力，依法有受胡瑞峰扶
      養之權利，依九十年台閩地區 (男性、女性）簡易生命表
      ，胡瑞峰死亡時為65歲，平均餘命15年 (即180月)，則庚
      ○○得受扶養之期間應以胡瑞峰之平均餘命期間 (180 月
      )為準。另依行政院主計處編製之中華民國台灣地區國民
      所得統計摘要，所列92年平均每人民間消費支出為
      281,014元，亦即每月消費支出額為23,418元《計算式︰
      281,014÷12= 23,418元（元以下四捨五入）》，以此為
      計算扶養費之標準，依複式霍夫曼公式扣除中間利息，並
      扣除其他扶養義務人所應負擔之扶養義務部分 (原告庚○
      ○有五名子女，胡瑞峰應負擔庚○○之扶養義務為六分之
      一)，庚○○主張得請求523,368元[計算式︰23,418元 (
      每月得受扶養金額)x 134.00000000 (180之霍夫曼係數)
      ÷6(被害人應負擔之扶養義務為六分之一)=523,368 元等
      情，業據提出
      摘要等影本為證。被告丁○○則抗辯胡瑞峰係贅夫，應受
      庚○○扶養云云。
    2.按夫妻互負扶養之義務，其負扶養義務之順序與直系血親
      卑親屬同，其受扶養權利之順序與直系血親尊親屬同。又
      因負擔扶養義務而不能維持自己生活者，免除其義務。但
      受扶養權利者為直系血親尊親屬或配偶時，減輕其義務。
      民法第1116條之 1、第1118條，分別定有明文。故受扶養
      之權利者，如為直系血親尊親屬或配偶時，負扶養義務之
      直系血親卑親屬或配偶，縱因負擔扶養義務而不能維持自
      己生活，仍不得免除其義務，僅可減輕其義務（最高法院
      92年度台上字第 420號裁判參照）。經查，胡瑞峰與庚○
      ○均無財產，92年度亦均未申報綜合所得稅，有財政部臺
      灣省北區國稅局92年度綜合所得稅各類所得資料清單及財
      產歸屬資料清單附於本院卷第36至第39頁可參，而胡瑞峰
      死亡時已達退休年齡65歲；庚○○之子女中，戊○○、己
      ○○有不動產（本院卷第41、42頁），依原告所主張戊○
      ○等五名庚○○之子女均有月薪之固定收入（本院卷第24
      頁）；本院認胡瑞峰扶養庚○○之負擔應予減輕，即胡瑞
      峰之負擔額應為子女之三分之一，庚○○有子女五人，依
      此比例計算，胡瑞峰負擔之比例為十六分之一（3×5＋1
      ＝16）。依庚○○主張之上開金額按照十六分之一比例計
      算，胡瑞峰應負擔之扶養費為196,263元（3,140,207÷16
      ＝196,263）。
  (三)精神慰撫金︰
    原告庚○○主張中年喪偶，無依無靠，極為寂廖悽涼，原告
    戊○○、己○○、甲○○、丙○○、乙○○頓失愛父，精神
    痛苦自屬非輕，爰各請求八十萬元之精神慰撫金。本院斟酌
    被告丁○○之學歷為國中肄業，目前另案在監執行，原來係
    駕駛曳引車維生；三陽公司登記之資本總額為 7,500,000元
    （本院卷第32頁）；庚○○初中畢業，為家庭主婦；戊○○
    大學畢業，任軍職；己○○國中畢業，從事電信工作；甲○
    ○高中畢業，任軍職；丙○○大學畢業，受僱私人企業；乙
    ○○專科畢業，受僱私人企業等兩造之身分、地位、經濟能
    力等一切情狀，認為原告各請求八十萬元，尚嫌過高，應予
    各核減為四十萬元，方屬公允，逾此數額之請求，為無理由
    。
  (四)從而，原告等人基於侵權行為之損害賠償請求權，請求被告
    連帶賠償之金額，分別為原告庚○○596,263元（196,263＋
    400,000＝596,263）、戊○○814,240元（414,240＋
    400,000＝814,240）及己○○、甲○○、丙○○、乙○○各
    400,000元。惟按損害之發生或擴大，被害人與有過失者，
    法院得減輕賠償金額，或免除之，民法第217條第1項定有明
    文。系爭車禍發生之主因係胡瑞峰闖紅燈，丁○○超速行駛
    固有過失，但胡瑞峰闖紅燈之過失顯然大於丁○○之超速行
    駛，被害人胡瑞峰就損害之發生與有過失，應減輕被告之賠
    償金額，本院認應減輕被告之賠償金額為十分之三較為公允
    。則原告得請求之金額為庚○○178,879（596,263×30%＝
    178,879），戊○○244,272（814,240×30%＝244,272），
    甲○○、丙○○、乙○○各為120,000（400000×30%＝
    120.000），及均自起訴狀繕本最後送達之93年11月2日起至
    清償日止，依法定利率計算之遲延利息，於此範圍內之請求
    ，洵屬正當，應予准許。逾此部分所為之請求，為無理由，
    應予駁回。本件被告敗訴部分係不得上訴第三審之事件，原
    告陳明願供擔保，聲請宣告假執行，核無必要，應予駁回。
五、結論：本件原告之訴，為一部有理由，一部無理由，判決如
    主文。
中　　華　　民　　國　　94　　年　　 4　　月　　13　　日
                  民事第二庭審判長法　官   吳謙仁
　　　　　　　　　　　    　　　　法　官   魏大喨
　　　　　　　　　　　      　　　法　官   蘇瑞華
正本係照原本作成。
被告不得上訴。
原告如不服本判決，應於收受送達後20日內向本院提出上訴書狀
，其未表明上訴理由者，應於提出上訴後20日內向本院補提理由
書狀（均須按他造當事人之人數附繕本）上訴時應提出委任律師
或具有律師資格之人之委任狀；委任有律師資格者，另應附具律
師資格證書及釋明委任人與受任人有民事訴訟法第466條之1第1
項但書或第2項（詳附註）所定關係之釋明文書影本。
中　　華　　民　　國　　94　　年　　4 　　月　　14　　日
　　　　　　　　　　　　　　　　　書記官   賴以真
附註：
民事訴訟法第466條之1（第1項、第2項）：
對於第二審判決上訴，上訴人應委任律師為訴訟代理人。但上訴
人或其他法定代理人具有律師資格者，不在此限。
上訴人之配偶、三親等內之血親、二親等內之姻親，或上訴人為
法人、中央或地方機關時，其所屬專任人員具有律師資格並經法
院認為適當者，亦得為第三審訴訟代理人。
